【裁判字號】    98,訴,556
【裁判日期】    981231
【裁判案由】    損害賠償
【裁判全文】
臺灣新竹地方法院民事判決               98年度訴字第556號
原      告  甲○○
訴訟代理人  徐國楨律師
被      告  丙○○
訴訟代理人  鄒孟昇律師
上列當事人間損害賠償事件，本院於民國98年12月21日辯論終結
，判決如下：
    主  文
被告應給付原告新臺幣伍佰玖拾萬陸仟貳佰元及其中新台幣肆
佰玖拾伍萬元自民國九十七年十二月一日起，其中新台幣玖拾捌
萬陸仟貳佰元自民國九十八年九月二十日起至清償日止，按週年
利率百分之五計算之利息。
原告其餘之訴駁回。
訴訟費用由被告負擔百分之九十，餘由原告負擔。
本判決原告勝訴部分於原告以新臺幣貳佰萬元元供擔保後，得假
執行。但被告如以新臺幣伍佰玖拾萬元為原告預供擔保後，得
免為假執行。
原告其餘假執行之聲請駁回。
    事  實
甲、程序方面：
一、按訴狀送達後，原告不得將原訴變更或追加他訴；但擴張或
    減縮應受判決事項之聲明者，不在此限，民事訴訟法第255
    條第1項第3款定有明文。查原告起訴時原聲明被告應給付原
    告新臺幣（下同）560 萬元元，及自起訴狀繕本送達翌日起
    至清償日止，按年息百分之5 計算之利息；嗣變更訴之聲明
    為被告應給付原告598 萬8768元，及自起訴狀繕本送達翌日
    起至清償日止，按年息百分之5 計算之利息。揆諸前揭規定
    ，原告訴之變更核無不合，應予准許。
乙、實體方面:
壹、原告起訴主張：
一、原告於民國97年間，以新台幣（下同）495 萬元向被告購買
    坐落新竹市○○路617 巷3 弄16號房屋乙棟及其坐落土地（
    以下簡稱系爭房地），原契約約定價款為515 萬元，嗣因原
    告發現房屋有漏水情事，被告乃同意以其中20萬元補助原告
    自行處理漏水問題，雙方遂更改契約約定買賣價款，改為（
    495 萬元) ，因上開建物於出售原告前，曾有承租人乙○○
    於91年10月15日在屋內燒炭自殺，該建物即為俗稱之凶宅，
    此將嚴重影響房屋之價值，被告卻隱瞞上情，嗣98年7 月間
    ，原告自該屋鄰居獲悉上情，遂通知被告解約返還買賣價金
    及請求賠償相關損失，被告卻置之不理，爰提起本訴。
二、有關該屋曾有承租人於前揭時間燒炭自殺之事實，被告雖一
    度否認上情，惟此部份事實有台灣新竹地檢署檢察官相驗屍
    體証明書及死亡登記申請書各乙份附卷可參，故該處屬民間
    所稱之凶宅，應無爭議，其對住戶心裡及房屋交易價值顯有
    重大影響，原告自得依民法第359 條、本件買賣契約第14
    條第3 款等規定，解除本件契約，並依同法第259 條第1款
    、第2 款及本件契約第14條第3 款之規定，請求被告返還前
    開買賣價金495 萬元及自97年12月1 日起至清償日止，按年
    息百分之五計算之利息( 利息計算方式係以原告97年12月1
    日給付最後一次分期款380 萬元才起算，其實原告早於同年
    5 月9 日即給付簽約款50萬、7 月7 日給付用印款45萬、11
    月21日給付第3 期款20萬，為便於計算，原告悉自12月1日
    起算，其餘利息捨棄) ，及依民法第259 條第5 款之規定，
    請求被告給付原告支出之裝潢有益及必要費用共25萬6200元
    ( 此部份已包括漏水維修之費用) 。
三、本件契約第15條第2 款規定，被告明確告知本買賣標的物內
    無非自然身故之情事發生，另被告在雙方所訂之買賣契約附
    件( 視為契約一部份) 即標的物現況說明書第24款明確記載
    「是否曾經發生非自然身故之情事」乙項，勾選「否」，致
    原告誤以為真，而購買前揭房地，事後卻發現該屋曾發生承
    租人乙○○在屋內燒炭自殺情事，被告有違反契約情事甚明
    。
四、被告雖抗辯事隔多年，並援引台灣桃園地方法院92年訴字第
    1073號判決意見認非屬凶宅，惟查前開案件係屋主子女因一
    氧化碳中毒意外死亡，而本件係燒炭自殺死亡，兩者造成他
    人心裡影響顯有不同，自不能比附援引，另該判決亦認衡之
    一般社會常情，屋內有人意外死亡之房屋，與因第三人之犯
    罪行為致被害人死亡其內之房屋之間，尚有不同，前者要不
    屬「凶宅」之範圍，此觀內政部地政司所頒「房地產委託銷
    售契約範本」附件中房地產標的現況說明書第11項所載「曾
    發生過兇殺或自殺致死案件」之定義即明。另被告辯稱該屋
    事後曾租予他人，未曾發現怪異現象云云，然凶宅影響屋價
    乃眾人普遍週知之事實，不以是否曾發現怪異現象為斷，事
    後有人承租，其或未經人告知、或其膽大過人，然均不因此
    該屋曾發生前揭令人驚恐之事情。本件原告購屋作為結婚新
    屋，且花鉅資裝潢，足徵其入住本意甚強，若非因事後獲悉
    有人自殺情事，豈可能花錢花心思裝潢後又不敢搬入，足以
    証明該事件對原告本人及一般人心裡影響層面甚深且遠。
五、被告復辯稱其夫在外結交女友，該屋前由其夫管理，其不知
    有人自殺情事云云，惟查，夫在外結交女友，不能証明夫妻
    完全未有往來，況家裡重大之資產即本件房屋發生外人在其
    內燒炭自殺事件，身為家中重要成員之被告卻從未知悉，且
    未曾聽聞家人提起，殊難想像，顯違一般經驗法則，故被告
    辯稱不知上情，絕非實情。
六、查解除權之行使，不妨礙損害賠償之請求，民法第260 條定
    有明文，而本契約第14條第4 款亦約定，違約金之請求，不
    妨礙損害賠償請求權之行使。本件原告未告知有人在屋內燒
    炭自殺之事實，致使原告購買前揭凶宅，原告自得依民法第
    359 條本契第14條第3 款解除契約，並依民法第259 條第1
    款、第2 款及本契約第14條第3 款請求返還價款495 元及自
    97 年12 月1 日給付最後一次分期之利息，及依民法第259
    條第5 款請求被告給付原告支出之裝潢有益及必要引共25萬
    6200 元 。並依民法第260 條第216 條第1 項請求被告填補
    原告下列損害，及依同法第227 條第2 項之規定及雙方所訂
    契約第14條第1 款、第3 款之規定，請求被告賠償下列損害
    ：
(一)、永慶房屋特約代書辦理房地移轉之相關費用42,129元 。
(二)、98年房屋稅2,140元。
(三)、保証服務費1,485元。
(四)、裝修工程費用25萬6,200 元（原告另以民法第259 條第5 款
    之規定請求，為選擇之訴之合併) 。
(五)、原告為購買前開房地，向銀行貸款，銀行收取之規費有開辦
    費5000元，票查費600 元、火險1820元。
七、本件被告未據實告知原告有人在屋內自殺事實，被告違反契
    約約定，已如前述，原告原擬作為新婚住所，因此案件無法
    搬入，並為此延後婚期，期間原告花費大量時間精力裝潢，
    勾勒新婚居所，竟未能如期使用，亦不敢出租他人，另依雙
    方所訂契約第14條規定，原告本得請求一倍價款之違約金，
    即原告可請求總價款九百多萬違約金，原告僅請求違約金73
    萬，應屬合理。並聲明（一）被告應給付原告598 萬7,234
    元，其中495 萬元自97年12月1 日起至清償日止，按年息百
    分之五計算之利息；餘103 萬7234元自起訴狀繕本送達之翌
    日起至清償日止，按年息百分之5 計算之利息。（二）訴訟
    費用由被告負擔。（三）願供擔保請准為假執行。
貳、被告方面：
一、被告確曾將門牌號碼新竹市○○路617 巷3 弄16號房屋及其
    坐落土地（下稱系爭房屋）售予原告，惟被告係因繼承而取
    得系爭房屋之所有權，在此之前，系爭房屋均係由原告之配
    偶庚○○（已歿）管理，被告亦未在系爭房屋居住，對於原
    告所稱系爭房屋為「凶宅」乙事並不清楚，故系爭房屋是否
    為「兇宅」，應由原告舉證證明。
二、系爭房屋並非「凶宅」：
(一)、臺灣桃園地方法院92年訴字第1073號判決理由略謂：「…且
    自主觀面言，是否「凶宅」，常因個人之心理、宗教信仰及
    時間之經過等因素而受影響，並非一般人均認發生有人意外
    死亡之房屋即為「凶宅」。況系爭房地發生原屋主意外死亡
    事件是在85年8 月間，而系爭房地之買賣，是在92年3 月間
    ，相距時間長達七年之久，對一般人心理上之負面影響，即
    已輕淡；…」，臺灣高雄地方法院97年訴字第586 號判決要
    旨略謂：「房屋是否因為曾有人發生兇殺或自殺致死之情事
    而成為「凶宅」，不僅屬個人主觀面及心理面之範疇，且因
    人、因時、因宗教信仰等不同而有異，亦可藉由時間經過、
    記憶淡忘或宗教儀式去除該不安之心理，因此在判斷房屋是
    否為「凶宅」時，並不以「發生兇殺或自殺致死」之「人」
    應陳屍屋內為必備要件，且應考量事發經過、該事件公諸於
    外之程度、事件經過時間久暫等因素，並非以「曾發生兇殺
    或自殺致死之情事」之房屋，一概均認係凶宅而構成物之瑕
    疵，否則將影響房市交易之公平性、安全性及發展性。」，
    由上可知，實務見解咸認，在判斷房屋是否為「凶宅」時，
    應考量事發經過、該事件公諸於外之程度、事件經過時間久
    暫等因素，並非以「曾發生兇殺或自殺致死之情事」之房屋
    ，一概均認係凶宅而構成物之瑕疵，否則將影響房市交易之
    公平性、安全性及發展性。
(二)、系爭房地原為被告之配偶庚○○所有，在出售予原告之前均
    係出租他人，雖91年間曾發生房客乙○○在系爭房屋3 樓B
    室燒炭自殺之事件，惟事隔3 年之後，庚○○又於94年10
    月1 日至95年9 月30將系爭房屋2 樓A 室出租予訴外人丁○○，有94年10月1 日至95年9 月30日2A房屋租賃契約書可稽
    ；於94年10月1 日至97年9 月30日將系爭房屋3 樓B 室出租
    予訴外人戊○○，有94年10月1 日至95年9 月30日3B房屋租
    賃契約書及95年10月1 日至97年9 月30日3B房屋租賃契約書
    可稽；於96年5 月5 日至97年5 月4 日將系爭房屋3 樓A室
    出租予訴外人己○○，有96年5 月5 日至97年5 月4 日3A
    房屋租賃契約書可稽。由此可知，系爭房屋承租人丁○○、
    戊○○及己○○均係在乙○○燒炭自殺後入住系爭房屋，且
    戊○○（女性）更係在乙○○陳屍地之3 樓B 室承租長達3
    年之久，在租賃期間內從未發現任何怪異現象，是系爭房屋
    應已非「凶宅」。
(三)、小結：系爭房屋雖曾於91年間發生乙○○燒炭自殺事件，惟
    距原告購買系爭房屋已有6 年之久，在此期間，尚有丁○○
    、戊○○及己○○入住，從未發現任何怪異現象，是系爭房
    屋絕非所謂之「凶宅」，至為明顯。 是系爭房屋縱曾發生
    自殺事件，對一般人而言，心理上之負面影響已甚為輕淡，
    由是可知，縱假設系爭房屋具有物之瑕疵，依民法第359 條
    但書之規定，原告亦不得主張解除契約。
三、系爭房屋原為被告配偶庚○○所有，在庚○○過世之前，系
    爭房屋均係庚○○負責管理，因庚○○自90年起與大陸地區
    女子辛○（真實姓名不詳）發生外遇，有庚○○與辛○互傳
    簡訊之抄錄可稽。按庚○○外遇之情事雖早為被告察覺，然
    庚○○與辛○之往來未曾間斷，致被告與庚○○經常為此爭
    吵，被告亦不願再與庚○○同房，夫妻2 人已形同陌路，自
    此以後，被告不敢過問系爭房屋之情形，庚○○亦不會告知
    被告，且被告並未在系爭房屋居住，是被告全然不知系爭房
    屋曾有乙○○燒炭自殺之事，因此才會在標的物現況說明書
    第24欄「是否曾經發生非自然身故之事件（如凶殺案、自殺
    、他殺等）」勾選「否」，由是可知，被告主觀上並無可歸
    責之事由，原告主張依民法第227 條第2 項及契約第14 條
    第1 款之規定請求被告賠償損害，並無理由。
四、原告主張，系爭房屋在97年11月交屋，裝潢工程至98年5 月
    完工，至今並未入住系爭房屋，亦未出租他人，被告對此並
    不爭執，惟原告稱系爭房屋本來要做為新房使用，因知悉系
    爭房屋為「凶宅」而未能入住，結婚亦因而推遲云云，其間
    並無邏輯上之必然關係，不能歸疚於被告，是原告請求73
    萬元之違約金，實屬過高。
五、原告主張依據侵權行為及契約第14條之約定請求損害賠償，
    2 者為選擇之訴之合併，惟查：
(一)、原告主張被告應依侵權行為之規定負損害賠償責任，係因被
    告「沒有告訴原告裡面有非自然死亡事件的事實」，並認被
    告係詐欺，然系爭房屋原為庚○○所有，在庚○○過世之前
    ，系爭房屋均係庚○○負責管理，因被告與庚○○感情不睦
    ，故被告不敢過問系爭房屋之情形，庚○○亦不會告知被告
    ，且被告並未在系爭房屋居住，是被告全然不知系爭房屋曾
    有乙○○燒炭自殺之事，自無從告訴原告，並非存心欺騙。
(二)、原告主張依契約第14條之約定請求損害賠償，惟系爭房屋已
    順利移轉登記並交付予原告，被告並未違反契約第14條之約
    定，是原告之主張洵屬無理。
六、綜上所述，系爭房屋並非「凶宅」，不具有物之瑕疵，且被
    告主觀上並無可歸責之事由，即無違約或不完全給付之情事
    ，是原告之請求均無理由，並聲明(一)、原告之訴及假執行之
    聲請均駁回。(二)、訴訟費用由原告負擔。(三)、如受不利判決
    ，請准供擔保免假執行。
貳、得心證之理由：
一、原告主張於97年間以495 萬元向被告購買系爭房地，兩造簽
    訂之不動產買賣契約書之( 附表) 標的物現況說明書，被告
    在「曾經發生''非自然身故''之情事( 如兇殺案、自殺、他
    殺案）等」欄位，勾選否，原告買入系爭房地後，支付相關
    規費及裝潢費用共45萬元，嗣發現乙○○於91年10月16日在
    系爭房屋裡自殺身亡後，於98年7 月20日以存證信函通知被
    告解除本件買賣契約一節，提出買賣契約書、存證信函、修
    繕工明細、收據明細等文件為證，且為被告所不爭執，自堪
    信為真實。
二、原告主張向被告購買系爭房地時，被告未告知系爭房地為「
    非自然身故」屬「凶宅」，依民法第369 條解除契約，並依
    259 條求回復原狀及民法184 條第1 項、第2 項請求損害賠
    償及依系爭契約第14條第3 款請求違約金，被告則以系爭房
    地原為被繼承人庚○○所有，被告就原告所稱「凶宅」一事
    並不清楚，且該事件乃是在91年發生，發生後庚○○已多次
    出租系爭房屋予他人，從未發生任何怪異現象，被告並非存
    心欺騙，系爭房地非「凶宅」，不具物之瑕疵。系爭房地已
    移轉予原告，被告並無違反兩造契約第14條等詞置辯。
(一)、被告辯稱系爭房非「凶宅」而構成重大物之瑕疵，原告不得
    解除契約，有無理由::
１、按物之出賣人對於買受人應擔保其物無滅失或減少其價值之
    瑕疵，亦無滅失或減少其通常效用，或契約預定效用之瑕疵
    ；買賣因物有瑕疵，而出賣人應負擔保之責者，買受人得解
    除其契約，或請求減少其價金，但依情形，解除契約顯失公
    平者，僅得請求減少價金，民法第354 條、第359 分別定有
    明文。所謂物之瑕疵，係指存在於物之缺點而言。凡依通常
    交易觀念，或依當事人之決定，認為物應具備之「價值」、
    效用、或品質而不具備者，即為物有瑕疵，且不以「物質上
    」應具備者為限，業經最高法院著有73年台上字第1173號判
    例，可資參照。且出賣人應負之上開瑕疵擔保責任係法定無
    過失責任，無論出賣人是否有過失，均應對買受人負責。按
    被告在系爭買賣契約（附表）標的物現況說明書之「曾經發
    生''非自然身故''之情事（如兇殺案、自殺、他殺案）等欄
    位」，勾選否，有該附表在卷可考（見本院卷第37頁背面）
    。可知兩造合意，被告保證系爭房地於其登記取得所有權後
    不曾發生意外死亡或自殺之案件，否則即視為物之瑕疵，可
    認定前揭定義之「凶宅」，為兩造約定物之瑕疵。又依我國
    民間風俗，對於曾發生意外死亡或自殺案件之房屋，普遍認
    為妨害居住安寧而不易出租或出售，縱經出租或出售，其交
    易價格亦較一般市價低落，故於締約時曾發生意外死亡或自
    殺案件之兇宅，依通常交易觀念，亦應視為物之瑕疵。查被
    告與締約前系爭房地，於91年10月16日乙○○於系爭房屋內
    「燃燒木炭、窒息死亡」一事，有新竹市北區戶政事所務98
    年11月24日檢送本院之乙○○相驗屍體證明書等資料在卷可
    考（見本院卷第87頁）且為被告所不爭執，自堪信為真實。
２、按「燃燒木炭、窒息死亡」不論係自殺或他殺均非病死或自
    然死，系爭房屋即存有兩造契約( 附表) 標的物現況說明書
    之「曾經發生'' 非 自然身故''之情事( 如兇殺案、自殺、
    他殺案）等」之瑕疵。且就房屋交易市場之通常交易觀念而
    言，屋內是否曾發生有人「非自然身故」之情事，乃屬房屋
    交易之重要資訊，若購買者知有上情，多因心生畏怖而無購
    買意願，並影響系爭房地之交易價值甚鉅，應認係屬交易上
    之重大瑕疵，原告於被告交屋時，無法隨即知悉，且被告亦
    無從補正。被告辯稱不知系爭房屋曾有乙○○在該屋內燒炭
    自殺之事，仍無從據以解免其應對原告負本件物之瑕疵擔保
    責任，況依被告所提出之系爭房屋94年至97年房屋租賃契約
    書，乃有被告簽收租金情形多次（見本院卷第132 頁、137
    頁、139 頁、150 頁），顯見被告對系爭房屋出租情形知之
    甚詳，益證被告辯稱因與庚○○感情不好，被告不敢過問系
    爭房屋租賃情形即非可採。又，被告自承91年間發生乙○○
    在系爭房屋內自殺事件後，事隔3 年後庚○○始於94年再行
    出租系爭房屋，被告既得以知悉庚○○自91年間至94年間未
    出租系爭房屋，自得以獲悉庚○○未出租系爭房屋之緣由，
    可證被告對系爭房屋出租情形知之甚詳，被告辯稱不知乙○○於91年間在系爭房屋內自殺身亡，即非可採。原告於訂定
    契約時既已就系爭房屋內是否有發生''非自然身故''之情事
     (如兇殺案、自殺、他殺案）事項詢問過被告，被告故意隱
    而不告知，原告因而解除本件買賣契約，尚難認有顯失公平
    情事。被告辯稱乙○○燒炭自殺事件發生於91年間迄今已6
    年之久，依民法第359 條但書規定，原告不得張解除契約，
    即無可取。
３、原告於98年1 月20日以存證信函通知被告解除本件契約，提
    出存證信函在卷可查，且為被告所不爭執，自堪信為真實。
    從而，原告依民法第359 條之規定，以存證信函送達被告，
    作為解除系爭買賣契約之意思表示，自屬有據，則系爭買賣
    契約自已經原告合法解除。原告依據系爭契約之約定， 並
    援引民法359 條之規定解除契約，洵屬有據。
４、契約解除時，當事人雙方回復原狀之義務，除法律另有規定
    或契約另有訂定外，依左列之規定：一、由他方所受領之給
    付物，應返還之。二、受領之給付為金錢者，應附加自受領
    時起之利息償還之。……五、就返還之物，已支出必要或有
    益費用，得於他方受返還時所得利益之限度內，請求其返還
    。；民法第359 條、第259 條第1 款、第2 款、第5 款明有
    文規定。查被告不爭執原告就系爭房屋支出裝潢有益費用25
    萬元之費用，則原告解除系爭房屋買賣契約既為有理由，其
    於解除契約後，請求被告依民法第259 條規定求返還已給付
    之495 萬元買賣價金及自受領價金495 萬元之日即97年12月
    1 日起計算之遲延利息，及裝潢費用必要費用共25萬6200元
    ，及自起訴狀繕本送達翌日（98年9 月20日）起至清償日止
    ，按年息百分之五計算之利息，為有理由，應予准許。
(二)、原告依民法第259 條、第260 條、第227 條、第216條 及第
    184 條第1 項等規定，求被告負不完全給付及侵權行為之損
    害賠償責任，以賠償原告所支付之相關稅捐、代書費（裝潢
    費25 萬6200 元部分業經認為有理由，如上述）用共計5 萬
    3174元及違約金部分有無理由？
１、按民法第260 條規定解除權之行使，不妨礙損害賠償之請求
    。又按當事人得約定債務人於債務不履行時，應支付違約金
    。違約金，除當事人另有訂定外，視為因不履行而生損害之
    賠償總額。民法第250 條第1 項及第2 項前段定有明文。觀
    諸系爭契約第4 條第1 項約定：「甲乙雙方其中之一方如未
    按本契約條款規定履行，即為違約」、「甲方若有遲延給付
    之情形，如遲延交付證件、給付購屋款及繳納稅費等，應賠
    償乙方…，按買賣總價款每日千分之零點五計算之違約金至
    甲方完全給付時為止」，第5 項約定「若係違約情事致解除
    本約，由僑馥建經將信託專戶價金結算相關費用後之餘額，
    依本約之約定返還甲方或交付乙方沒收。」，有原告提出之
    兩造系爭房屋買賣契約書景本在卷可考。就此違約金之性質
    ，應屬損害賠償總額預定性質。原告主張依兩造約定之違約
    金金額原本得請求一倍價款之違約金一節，被告雖未否認惟
    辯稱其並無違約云云，查兩造簽訂契約時原告於訂定契約時
    既已就系爭房屋內是否有發生''非自然身故''之情事( 如兇
    殺案、自殺、他殺案）事項詢問過被告，被告故意隱而不告
    知，自屬違約，從而原告請求被告給付違約金73萬元，即屬
    有理。至原告除請求違約金外，再請求被告賠償原告所支付
    之相關稅捐、代書費用共計5 萬3174元部分，上開違約金既
    為損害賠償總額之預定，原告既已請求違約金73萬元，不得
    更行請求賠償，是原告就此部分之請求，自難准許。
(三)、原告請求違約金73萬元部分，是否過高?
１、本被告違反兩造間之契約，原告得依兩造契約對被告請求給
    付違約金，已如前述。
２、被告主張本件違約金過高云云，惟按違約金之約定，為當事
    人契約自由、私法自治原則之體現，雙方於訂約時，既已盱
    衡自己履約之意願、經濟能力、對方違約時自己所受損害之
    程度等主、客觀因素，本諸自由意識及平等地位自主決定，
    除非債務人主張並舉證約定之違約金額過高而顯失公平，法
    院得基於法律之規定，審酌該約定金額是否確有過高情事及
    應予如何核減至相當數額，以實現社會正義外，當事人均應
    同受該違約金約定之拘束，法院亦應予以尊重，始符契約約
    定之本旨（最高法院93年度台上字第909 號裁判意旨參照）
    。查被告並未舉證證明本件違約金有過高之情形，參諸上開
    最高法院判決意旨，被告空言本件違約金過高應屬無據，委
    無足採。況原告僅請求依兩造間契約所得請求違約金之一部
    ，從而被告辯稱原告請求之違約金額過高，即無可採。
(四)、綜上所述，原告依系爭契約之法律關係，請求被告返還原告
    已支付之價金495 萬元及已支出之裝潢費用25萬6200元，違
    約金73萬元，合計593 萬6200元及其中495 萬元自97年12月
    1 日起，其中98萬6200元自起訴狀繕本送達翌日即98年9 月
    20日起至清償日止，按週年利率5%計算之利息，為有理由，
    應予准許。逾此部分之請求，為無理由，應予駁回。
(五)、兩造分別陳明願供擔保聲請宣告假執行或免為假執行，關於
    原告勝訴部分，經核均無不合，爰各酌定相當擔保金額宣告
    之。原告其餘假執行之聲請，因訴之駁回而失所依附，應併
    予駁回。
三、本件事證已臻明確，兩造其餘攻擊防禦方法核與判決結果不
    生影響，爰不另一一論述，併此敘明。
四、據上論結，本件原告之訴為一部有理由，一部無理由，依民
    事訴訟法第79條、第390條第2項、第392條第2項，判決如主
    文。
中    華    民    國    98    年    12    月    31    日
                  民事第一庭    法  官  許翠玲
以上正本係照原本作成。
如對本判決上訴，須於判決送達後20日內向本院提出上訴狀。
中    華    民    國    98    年    12    月    31    日
                                書記官  江靜玲


司法院資訊處製作；財團法人民間司法改革基金會備份。
